臺灣臺南地方法院民事裁定
110年度消債清字第36號
聲  請  人
即  債務人  蔡王雪玉
代  理  人  楊汶斌律師(法扶律師)
上列聲請人依消費者債務清理條例聲請清算，本院裁定如下：
    主    文
聲請人蔡王雪玉自民國110年8月31日下午5時起開始清算程序，
並命司法事務官進行本件清算程序。
    理    由
壹、程序方面 
一、「為使負債務之消費者得依本條例所定程序清理其債務，以
    調整其與債權人及其他利害關係人之權利義務關係，保障債
    權人之公平受償，謀求消費者經濟生活之更生及社會經濟之
    健全發展，特制定本條例」、「本條例所稱消費者，指五年
    內未從事營業活動或從事小規模營業活動之自然人。前項小
    規模營業指營業額平均每月新臺幣二十萬元以下者。前項所
    定數額，司法院得因情勢需要，以命令增減之」，消費者債
    務清理條例第1條及第2條定有明文。「聲請依本條例所定程
    序清理其債務之債務人，以本條例第二條所稱之消費者為限
    」、「本條例第二條第一項所稱之營業活動，係指反覆從事
    銷售貨物、提供勞務或其他相類行為，以獲取代價之社會活
    動」、「本條例第二條第一項所定之五年期間，自聲請更生
    或清算前一日回溯五年計算之；第二項所定之營業額，以五
    年內之營業總額除以實際營業月數計算之」，消費者債務清
    理條例施行細則第2條第1項、第3條第1項、第4條復有明訂
    。聲請人於聲請時具狀陳稱：其於聲請前5年內未從事營業
    活動等語（見本院臺南簡易庭110年度南司消債調字第239號
    民事聲請事件卷宗﹝下稱調卷﹞第62頁），業據提出與其所述
    相符之當事人綜合信用報告－債務清理條例前置協商專用債
    權人清冊、勞工保險被保險人投保資料表暨其明細影本各1
    份為佐（見調卷第52頁、第85頁至第86頁），堪信聲請人為
    5年內未從事營業活動之自然人，屬消費者債務清理條例所
    稱之消費者。
二、「更生及清算事件專屬債務人住所地或居所地之地方法院管
    轄」、「債務人於法院裁定開始更生程序或許可和解或宣告
    破產前，得向法院聲請清算」、「債務人對於金融機構負債
    務者，在聲請更生或清算前，應向最大債權金融機構請求協
    商債務清償方案，或向其住、居所地之法院或鄉、鎮、市、
    區調解委員會聲請債務清理之調解……協商或調解成立者，債
    務人不得聲請更生或清算。但因不可歸責於己之事由，致履
    行有困難者，不在此限」，消費者債務清理條例第5條第1項
    、第80條前段、第151條第1項及第7項分別定有明文。查聲
    請人未經法院裁定開始更生程序或許可和解或宣告破產等事
    實，有財團法人金融聯合徵信中心當事人綜合信用報告、債
    權人清冊、消債事件查詢作業資料各1份在卷可稽（見調卷
    第39頁至第51頁、第67頁至第74頁、本院110年度消債清字
    第36號消債卷宗﹝下稱院卷﹞第16頁）。聲請人對於台新國際
    商業銀行股份有限公司（下稱台新銀行）等金融機構負債務
    ，向其住所地法院即本院聲請債務清理之調解而不成立等情
    ，復經本院依職權核閱本院臺南簡易庭110年度南司消債調
    字第239號民事聲請事件卷宗確認無訛。故聲請人因調解不
    成立而向本院聲請清算，核與上開規定相符，先予敘明。
貳、實體方面
一、聲請意旨略以：聲請人對於台新銀行等金融機構及資產公司
    負債總金額約為新臺幣（下同）5,795,632元，聲請人名下
    除有郵局存款137元外，並無其他財產，復因罹患直腸惡性
    腫瘤，經治療後仍未好轉，已退休而無工作收入，生活費用
    端賴國民年金給付及子女給予之扶養費支應，已有不能清償
    債務之情事，爰依消費者債務清理條例聲請清算等語。
二、按「債務人不能清償債務或有不能清償之虞者，得依本條例
    所定更生或清算程序，清理其債務」、「法院開始清算程序
    之裁定，應載明其年、月、日、時，並即時發生效力」、「
    法院裁定開始更生或清算程序後，得命司法事務官進行更生
    或清算程序」，消費者債務清理條例第3條、第83條第1項、
    第16條第1項前段分別定有明文。
三、茲就聲請人是否不能清償債務或有不能清償債務之虞，悉述
    如下：
  ㈠每月收入　　
　　聲請人表示：其已退休，且因罹患直腸惡性腫瘤，經治療後
    仍未好轉，無法工作，目前係仰賴國民年金給付4,242元及
    子女給予之扶養費3,000元支應生活費用等情，業據其提出
    台灣基督長老教會新樓醫療財團法人台南新樓醫院診斷證明
    書影本、勞工保險被保險人投保資料表暨其明細影本等件各
    1份為證（見調卷第87頁、第85頁至第86頁）。本院參酌聲
    請人所提資料，可知聲請人確實患有上開病症，並於108年9
    月3日進行相關治療手術，堪認聲請人上開主張，尚非無據
    。又聲請人現按月領有國民年金保險老年年金給付4,242元
    ，此有聲請人所提台南安平郵局郵政存簿儲金簿封面暨內頁
    明細影本、臺南市政府社會局110年6月29日南市社助字第11
    00795386號函、勞動部勞工保險局110年6月11日保普生字第
    11013024200號函各1份在卷可考（見調卷第27頁至第38頁、
    院卷第81頁、第58頁至第59頁），應堪予認定。從而，本院
    認聲請人每月償債能力基礎應以7,242元【計算式：4,242元
    ＋3,000元＝7,242元】估算，較為適當。
  ㈡必要支出
　　臺南市政府公告110年度臺南市低收入戶最低生活費用每人
    每月為13,304元，該生活費標準乃係按照政府最近1年平均
    每人消費支出（包括食品費、衣著鞋襪費、房租水電費、家
    居管理費、醫療保健費、交通通訊費、娛樂教育費及雜項支
    出）百分之六十而訂定，對於認定債務人每月必要支出數額
    而言，具有相當高之參考價值及憑信性。又「債務人必要生
    活費用，以最近一年衛生福利部或直轄市政府所公告當地區
    每人每月最低生活費一點二倍定之」，消費者債務清理條例
    第64條之2第1項復有明定。準此，消費者債務清理條例事件
    之債務人每月必要生活費標準應為15,965元【計算式：13,3
    04元×1.2＝15,965元，元以下四捨五入】。聲請人雖主張其
    每月生活必要費用含房租10,000元、水電瓦斯費1,540元、
    交通費355元、膳食費6,500元、營養品4,000元、日常生活
    雜支（含紙尿褲、衛生紙）2,800元，共計25,195元，並提
    出110年5月17日消費者債務清理清算暨暫免繳程序費用聲請
    狀1份、房屋租賃契約影本1份、台灣電力公司繳費通知單影
    本2張、台灣自來水股份有限公司水費通知單影本2張、台灣
    中油電子發票證明聯影本11紙為據（見院卷第4頁、第8頁、
    第9頁至第10頁、第11頁至第12頁、第13頁至第14頁），惟
    聲請人所提證據仍不足以釋明其必要生活費用高達至此數額
    ，故本院認其每月最低生活費用數額宜以上開生活費標準即
    15,965元估算，較為妥當，逾此範圍則不予計入。
　㈢具體分析
　　聲請人每月並無可用於清償之餘額【計算式：每月收入－必
    要支出＝7,242元－15,965元＝0，剩餘費用計算無負值】，顯
    然已無法維持最低生活需求，遑論依原先契約所約定較為嚴
    苛之條件清償債務，堪認聲請人顯無清償債務之能力。另觀
    諸聲請人所提110年5月17日消費者債務清理清算暨暫免繳程
    序費用聲請狀、中華民國人壽保險商業同業公會保險業通報
    作業資訊系統資料查詢結果表影本、全國財產稅總歸戶財產
    查詢清單影本、台南安平郵局郵政存簿儲金簿封面暨內頁明
    細影本等資料（見院卷第4頁、第72頁、調卷第77頁、第27
    頁至第38頁），固可知聲請人個人資產尚有存款137元，惟
    本院審酌上開存款餘額甚微，仍遠不足清償聲請人積欠之全
    部債務，是本院認聲請人雖有其他財產卻仍不能清償債務，
    併此敘明。　
四、綜上所述，聲請人有不能清償債務之情事，復無消費者債務
    清理條例第6條第3項、第8條或第82條第2項所定駁回清算聲
    請之事由存在。聲請人向本院聲請裁定開始清算，應屬有據
    ，爰裁定如主文。
中　　華　　民　　國　　110 　年　　8 　　月　　31　　日
                    消債法庭  法  官  陳谷鴻
以上正本係照原本作成。　　　　　　　　　　
本裁定不得抗告。
本裁定已於110年8月31日下午5時公告。　　　
中　　華　　民　　國　　110 　年　　8 　　月　　31　　日
                              書記官  呂伊謦